最高法院刑事判決　　　　　　　　　 110年度台上字第6084號
上　訴　人　林之宇


選任辯護人　陳建宏律師
上列上訴人因妨害性自主案件，不服臺灣高等法院高雄分院中華
民國110年5月28日第二審判決（110 年度侵上訴字第22號，起訴
案號：臺灣橋頭地方檢察署109 年度偵字第2427號），提起上訴
，本院判決如下：
    主  文
上訴駁回。
    理  由
一、按刑事訴訟法第377 條規定，上訴於第三審法院，非以判決
    違背法令為理由，不得為之。是提起第三審上訴，應以原判
    決違背法令為理由，係屬法定要件。如果上訴理由書狀並未
    依據卷內訴訟資料，具體指摘原判決不適用何種法則或如何
    適用不當，或所指摘原判決違法情事，顯與法律規定得為第
    三審上訴理由之違法情形，不相適合時，均應認其上訴為違
    背法律上之程式，予以駁回。
二、上訴人甲○○上訴意旨略稱：
  ㈠原審受命法官於準備程序中已就卷內書、物證及上訴人否認
    犯罪之答辯，進行實質證據調查程序，並作為判決之基礎，
    致使審判程序空洞化，違反直接審理及言詞辯論原則，自屬
    違法。
  ㈡上訴人係為挽回雙方感情，乃依告訴人A女（警詢代號AV000
    -A108330，姓名、年籍詳卷）之要求，分別於民國108年8月
    28 至30日間某日及109年1月7日，書立與事實相反之「道歉
    信」及「自白聲明」，其自白具有重大瑕疵，上訴人已提出
    測謊報告為證，原判決雖認上訴人之自白具備任意性，惟原
    判決所憑之A女指訴及相關Line 通訊軟體對話紀錄等證據，
    客觀上並無足證明A女於108年7月1日晚間10時15分至11時26
    分（下稱案發時）是在上訴人房間的事實，但原審並未調查
    有無補強證據以擔保上訴人自白之真實性，逕採為斷罪基礎
    ，亦有違誤。
  ㈢ A女所指上訴人係以強壓、持身旁鐵製物品丟砸其身體方式
    強制性交，致A 女受傷之情，已經原審引用第一審判決認此
    部分傷害犯罪不能證明，而不另為無罪諭知；且A 女雖否認
    與上訴人間為男女朋友關係，惟此與卷內雙方於同年4、5月
    間於通訊軟體LINE之對話所示內容不符，自均足以彈劾A 女
    證詞之憑信性，原審猶偏重A 女刻意虛偽且有瑕疵之陳述，
    就應調查之證據未依法調查，遽予論罪，已屬違法。
  ㈣原判決所稱本案係屬認識者性侵害典型之被害人反應等語，
    並未予當事人陳述意見之機會，亦未囑託精神醫學專業人員
    鑑定，亦嫌速斷，難認適法云云。
三、惟查：
  ㈠原判決綜合全案證據資料，本於事實審法院採證認事之職權
    行使及推理作用，認定上訴人確有其引用第一審判決事實欄
    所載犯行，因而維持第一審論處上訴人犯強制性交罪刑之判
    決，駁回上訴人之第二審上訴，已詳細說明其採證認事的理
    由。所為論斷，亦俱有卷證資料可資覆按。
  ㈡行合議審判之案件，受命法官於行準備程序時，應為有關案
    件及證據重要爭點、證據能力意見等事項之處理，刑事訴訟
    法第279條、第273條第1 項第3、4款規定甚明。而受命法官
    為上述事項之訊問時，依同法第171條規定，既準用第164條
    至第170 條之規定，本應踐行提示證物使辨認、宣讀書證、
    告以要旨或交付閱覽等程序，使當事人、辯護人等得以有陳
    述其意見之機會，然後再彙總分類當事人等有爭執及不爭執
    之證據，供為審判程序進行實體調查證據之用，以利妥速審
    判。
    核之卷內資料，原審受命法官於行準備程序時，固於上訴人
    否認犯行時，曾詢以關於卷內上訴人之「道歉信」及其於警
    詢、偵查中自白之意見，惟此乃受命法官依上述規定整理證
    據爭點所為之必要訊問，且原審於審判程序時，亦踐行完足
    之證據調查程序，並無所指「審理程序空洞化」之可議，上
    訴意旨㈠核係誤解法律規定所為之指摘，並非合法的第三審
    上訴理由。
  ㈢證據之評價，亦即證據之取捨及其證明力如何，係由事實審
    法院依其調查證據所得心證，本其確信裁量判斷，倘不違反
    客觀存在的經驗法則或論理法則，即難僅憑自己主觀，遽指
    違法，而資為上訴第三審的適法理由。
    原判決及所引用之第一審判決係依憑上訴人於警詢、偵查中
    之自白，及A 女之指訴，並參酌卷內相關LINE對話紀錄、上
    訴人所書寫之「道歉信」、「自白聲明」等證據，並就上訴
    人否認犯罪之辯解，指駁、說明：
  1.上訴人所寫之「道歉信」、「自白聲明」，已載明伊於案發
    日因酒後亂性對A 女造成傷害，其於嗣後警詢、偵查中亦坦
    認違反A 女意願而為強制性交之犯行，顯非一時衝動，為求
    修補與A女關係而貿然道歉或自白。
  2.A 女於案發前與上訴人交情甚篤，是其雖遭受上訴人之性侵
    害，然衡量其2 人間原所建立之友誼及工作計畫，選擇隱忍
    或說服自己原諒、遺忘上訴人所為，而於案發後與上訴人繼
    續保持如案發前之互動關係，後因其他因素介入或關係生變
    ，使2 人間之情誼發生破綻，促使其壓抑自我選擇沈默及原
    諒之基礎已不再，始道出遭性侵之過往，此種遲延揭露之情
    形，於實務上熟人間之性侵案件亦屢見不鮮，自難因A 女於
    案發後仍與上訴人保持如初之互動關係或遲延揭露，即認 A
    女之指訴不實。
  3.上訴人與A 女為工作共事關係，即便有同居義務之夫妻，如
    未能尊重彼此尊嚴及意願，猶仍可能發生強制性交之情形，
    則上訴人所辯其與A女曾有多次性關係，無須違反A女之意願
    而強制性交云云，亦無足採。
  4.至於A 女指訴於案發時曾遭上訴人壓制、丟擲鐵製物品因而
    成傷之情，因所提出之傷勢照片無法確定其拍攝時間及對象
    等節，且乏其他佐證得以證明，惟強制性交犯行當以是否違
    反被害人意願為斷，尚與被害人身體是否受有傷勢無涉，不
    能僅以A 女事後無法證明其身體受傷，即遽為上訴人有利之
    認定。因而認定上訴人確有前述強制性交之犯行等旨。
    以上各情，乃原審於踐行證據調查程序後，本諸合理性裁量
    而為前開證據評價之判斷，經核並未違反客觀存在的經驗法
    則、論理法則或其他證據法則。又原判決並非單憑上訴人之
    自白或A 女不利於上訴人之證言為唯一論據，而係相互參照
    卷內資料經綜合判斷後，據以認定犯罪事實，難謂有何欠缺
    補強證據之違法情形存在。而關於認識者性侵害類型之典型
    反應，仍屬通常生活經驗之範疇，本為事實審法院所得自行
    裁量、判斷，何況第一審已為相同之認定，上訴人既提起第
    二審上訴，自無不能對此陳述意見之可言。上訴意旨關於此
    部分，仍執前開陳詞，指摘原判決為違背法令，經核係以片
    面說詞，對原審採證認事職權之適法行使，並已於理由內說
    明，且調查充足的事項，漫事指摘，與法律規定得為第三審
    上訴理由的違法情形，不相適合。
四、本院為法律審，以審核下級審法院裁判有無違背法令為職責
    ，不及於對被告犯罪事實有無等相關事項之調查，故當事人
    不得向本院主張新事實或提出新證據，則上訴人於上訴於本
    院後，始提出周潤德儀測服務有限公司測謊鑑定書，以證明
    渠所為辯解屬實云云，本院自無從審酌，並非合法之上訴第
    三審理由。
五、上訴人之其餘上訴意旨，經核亦係就屬原審採證、認事職權
    之適法行使，及原判決已說明或枝節之事項，徒憑己見，任
    意指摘為違法，且仍為單純事實之爭辯，均非適法之第三審
    上訴理由。應認本件上訴違背法律上之程式，予以駁回。
據上論結，應依刑事訴訟法第395條前段，判決如主文。
中    華    民    國   111    年    1     月    5     日
                  刑事第五庭審判長法  官  吳  信  銘  
                                  法  官  何  菁  莪  
                                  法  官  梁  宏  哲  
                                  法  官  沈  揚  仁  
                                  法  官  蔡  廣  昇  
本件正本證明與原本無異
                                  書記官
中    華    民    國   111    年    1     月    12    日